臺灣高雄地方法院民事判決　　　　　　　110年度簡字第135號
原　　　告　張李麗玉
法定代理人　張玉潔　
訴訟代理人　陳煜昇律師　　　　　　　　　　
被　　　告　林秋文　

訴訟代理人　李淑妃律師 
　　　　　　黃呈熹律師
上　一　人
複　代理人　黃頌善律師
上列被告因過失傷害案件（本院109年度審交易字第369號），經
原告於刑事審理程序提起刑事附帶民事訴訟請求損害賠償（本院
109年度審交附民字第242號），經本院刑事庭裁定移送前來，本
院於民國110年10月7日言詞辯論終結，判決如下：
    主      文
一、被告應給付原告新臺幣壹佰捌拾參萬壹仟貳佰參拾捌元，及
    自民國一一○年一月二十一日起至清償日止，按週年利率百
    分之五計算之利息。
二、原告其餘之訴駁回。
三、訴訟費用由原告負擔百分之七十，餘由被告負擔。
四、本判決第一項得為假執行。但被告如以新臺幣壹佰捌拾參萬
    壹仟貳佰參拾捌元為原告預供擔保，得免為假執行。
五、原告其餘假執行之聲請駁回。
    事實及理由
壹、程序事項
一、按民事訴訟法第427條第2項於民國110年1月20日修正公布，
    新增第11款「本於道路交通事故有所請求而涉訟」、第12款
    「適用刑事簡易訴訟程序案件之附帶民事訴訟，經裁定移送
    民事庭」之訴訟，不問其標的金額或價額一律適用簡易程序
    ，並自110年1月22日起施行。又上開修正條文施行後，於修
    正前已繫屬之事件，其法院管轄權及審理程序，未經終局裁
    判者，適用修正後之規定，曾經終局裁判者，則適用修正前
    之規定，民事訴訟法施行法亦增訂第4條之1規定甚明。本件
    係因兩造間發生車禍事故致原告受有損害，原告依民法第18
    4 條第1 項前段、第193 條及第195 第1 項規定向被告請求
    賠償，屬民事訴訟法第427 條第2 項第11款所列本於道路交
    通事故有所請求涉訟之訴訟類型，於修正前已繫屬本院，經
    本院於110 年10月7 日言詞辯論終結，於修正施行後尚未經
    終局裁判，依修正後民事訴訟法施行法第4 條之1 第1 款規
    定，即應改行簡易程序，依簡易訴訟程序為裁判，先予敘明
    。
貳、實體事項
一、原告主張：被告考領有普通小型車駕駛執照，於108年7月19
    日11時17分許，駕駛車牌號碼00-0000 號自用小客車，沿高
    雄市鳳山區中山東路內側快車道由西往東方向行駛，行至中
    山東路與瑞興路交岔路口處，其本應注意汽車行近行人穿越
    道，遇有行人穿越時，無論有無交通指揮人員指揮或號誌指
    示，均應暫停讓行人先行通過，而當時天候雖有雨，但有日
    間自然光線、柏油路面無缺陷及障礙物、視距良好，並無不
    能注意之情事，竟疏未注意暫停讓行人先行通過即貿然前行
    ，適有行人即原告闖紅燈沿行人穿越道步行，欲由南往北橫
    越中山東路，被告所駕駛之自用小客車遂撞擊原告，原告受
    撞倒地（下稱系爭事故），並因而受有外傷性硬膜下出血及
    硬膜下積液、瀰漫性腦損傷、第二頸椎椎體骨折、骨盆骨折
    、左腰椎3 至5 橫突骨折，並因此導致中樞神經障礙、意識
    不清、無法言語溝通、無行動能力、日常生活所需皆須仰賴
    他人照顧之重傷害（下稱系爭傷勢）。原告因系爭事故受有
    支出醫療費用新臺幣（下同）4 萬5589元、護具與輔具費用
    2 萬4,500 元、救護車交通費用1 萬7,740 元（含救護車費
    用14,740元及退房費3000元）、看護費用777 萬8,232 元【
    計算式：全日看護費用2,200 元/ 日×30日×12月×9.821
    （年別單利5 ％霍夫曼關於13年之係數）＝7,778,232 元】
    、護理機構照顧費用1 萬1,914 元以及聲請監護宣告費用8,
    015 元之損失，又原告因系爭事故造成系爭傷勢，日常生活
    皆須仰賴他人照顧，內心及精神受有相當痛苦，被告亦應賠
    償原告精神慰撫金432 萬4,107 元，被告共應賠償原告1,2
    21萬297 元，經扣除原告因系爭事故業已受領之強制汽車責
    任保險金205 萬1,975 元及原告自行負擔之3 成與有過失比
    例，被告尚應給付原告664 萬6,293 元等語。為此，爰依民
    法第184 條第1 項前段、第193 條及第195 第1 項規定提起
    本件訴訟。並聲明：㈠被告應給付原告664 萬6,293 元，及
    自110 年1 月21日起至清償日止，按週年利率5 ％計算之利
    息。㈡願供擔保，請准宣告假執行。
二、被告抗辯：被告不爭執就系爭事故有未注意暫停讓行人先行
    通過即貿然前行之過失，並致原告受有系爭傷勢，亦不爭執
    原告因系爭事故受有診療及掛號費4 萬5,589 元、護具與輔
    具2 萬4,500 元、救護車交通費用1 萬7,740 元（含救護車
    費用1 萬4,740 元及退房費3000元）及聲請監護宣告費用8,
    015 元之損失，以及原告餘生均有全日看護之必要。惟爭執
    看護費用應以實支實付計算，原告以2,200 元估算全日看護
    費用金額應屬過高，且原告因系爭事故致呈植物人之狀態，
    將使原告餘命少於平均餘命，原告以平均餘命13年據以計算
    有所不當，且原告既已請求看護費用777 萬8,232 元，卻又
    請求護理機構照顧費用1 萬1,914 元，應為重複請求，又精
    神慰撫金請求金額亦屬過高。另系爭事故原告同有闖紅燈之
    過失，原告應負擔7 成以上之過失比例等語資為抗辯，並聲
    明：㈠原告之訴駁回。㈡如受不利判決，願供擔保請准宣告
    假執行。
三、兩造不爭執事項：
  ㈠被告考領有普通小型車駕駛執照，其於108 年7 月19日11時
    17分許，駕駛車牌號碼00-0000 號自用小客車，沿高雄市鳳
    山區中山東路內側快車道由西往東方向行駛，行至中山東路
    與瑞興路交岔路口處，其本應注意汽車行近行人穿越道，遇
    有行人穿越時，無論有無交通指揮人員指揮或號誌指示，均
    應暫停讓行人先行通過，而當時天候雖有雨，但有日間自然
    光線、柏油路面無缺陷及障礙物、視距良好，並無不能注意
    之情事，竟疏未注意暫停讓行人先行通過即貿然前行，適有
    原告闖紅燈沿行人穿越道步行，欲由南往北橫越中山東路，
    被告所駕駛之自用小客車遂撞擊原告，原告受撞倒地，並因
    而受有系爭傷勢。
  ㈡被告對於系爭事故為有過失，應對原告負擔過失侵權行為損
    害賠償責任。
  ㈢原告因系爭事故得依民法侵權行為法律關係向被告請求賠償
    診療及掛號費4 萬5589元、護具與輔具2 萬4,500 元、救護
    車交通費用1 萬7,740 元（含救護車費用1 萬4,740 元及退
    房費3000元）及聲請監護宣告費用8,015 元。
  ㈣原告因系爭事故，已受領強制汽車責任保險金205 萬1,975
    元。
四、本件爭點：
  ㈠原告請求金額有無理由？
  ㈡原告就本件事故是否與有過失？如有，過失比例為何？
五、本院得心證之理由
  ㈠原告請求金額有無理由？
  ⒈按故意或過失，不法侵害他人之權利者，負損害賠償責任。
    民法第184 條第1 項前段定有明文。次按汽車行近行人穿越
    道，遇有行人穿越時，無論有無交通指揮人員指揮或號誌指
    示，均應暫停讓行人先行通過，道路交通安全規則第103 條
    第2 項定有明文。原告主張本件被告駕駛上開自用小客車於
    前揭時、地，因未暫停讓行人先行通過即貿然前行撞擊原告
    ，致原告受有系爭傷勢等情【原告不再主張被告有超速過失
    ，109 年度重訴281 號卷（下稱重訴卷）第156 頁】，為被
    告所不爭執，足認被告就系爭事故為有過失，原告依民法第
    184 條第1 項前段規定請求被告負過失侵權行為損害賠償責
    任，即屬有據，堪以認定。
  ⒉次按不法傷害他人之身體或健康者，對於被害人因此喪失或
    減少勞動能力，或增加生活上需要時，應負損害賠償責任；
    不法侵害他人之身體、健康、名譽、自由、信用、隱私、貞
    操，或不法侵害其他人格法益而情節重大者，被害人雖非財
    產上之損害，亦得請求賠償相當之金額，第193 條第1 項、
    第195 條第1 項定有明文。次按損害賠償，除法律另有規定
    或契約另有訂定外，應以填補債權人所受損害及所失利益為
    限，民法第216 條第1 項訂有明文；而所謂所受損害，乃指
    現存財產因損害事實之發生而被減少，屬於積極之損害，亦
    即須以請求權人實際上受有此等財產之支出為必要（最高法
    院48年度台上字第1934號判決意旨參照）。經查，系爭事故
    乃因被告上述過失駕駛行為導致，被告應負過失侵權行為損
    害賠償責任，業經本院認定如前，茲就原告請求賠償之項目
    及金額，分別審酌說明如下：
  ⑴原告請求診療及掛號費4 萬5,589元、護具與輔具2 萬4,500
    元、救護車交通費用1 萬7,740 元（含救護車費用1 萬4,7
    40元及退房費3,000 元）及聲請監護宣告費用8,015 元，為
    被告所不爭執，原告此部分請求，堪認有據，應予准許。
  ⑵看護費用777 萬8,232 元及護理機構照顧費用1 萬1,914 元
    部分：
    原告主張因系爭傷勢有受終身全日專人看護必要，依據108
    年高雄市簡易生命表，原告於系爭事故發生時餘命尚有13年
    ，並得依據每日2,200 元請求看護費用共計777 萬8,232 元
    ，又原告因有受抽痰等醫療照顧必要，需額外支出護理機構
    照顧費用1 萬1,914 元等語。被告固不爭執原告有受終身全
    日看護必要，惟抗辯原告呈植物人狀態致其餘命已低於平均
    餘命，且每月看護費用應以實支實付計算，護理機構照顧費
    用同屬看護費用已重複計算等語。經查：
  ①按民法第193 條第1 項規定所稱之增加生活上之需要，係指
    被害人以前並無此需要，因為受侵害，始有支付此費用之需
    要而言，其因身體或健康受不法侵害，需人長期看護，就將
    來應支付之看護費，係屬增加生活上需要之費用，加害人即
    應予以賠償（最高法院88年度台上字第1771號民事裁判意旨
    參照）。又按當事人已證明受有損害而不能證明其數額或證
    明顯有重大困難者，法院應審酌一切情況，依所得心證定其
    數額。民事訴訟法第222 條第2 項定有明文。
  ②原告餘命年數為何？是否因呈植物人狀態致原告餘命低於平
    均餘命？
  兩造不爭執本件看護費用計算時間係自系爭事故發生時計算
    至原告餘命年數終止日（簡字卷第65頁），惟爭執原告已呈
    植物人狀態是否影響原告平均餘命。查原告因系爭傷勢已呈
    植物人狀態，有長庚醫療財團法人高雄長庚紀念醫院（下稱
    長庚醫院）診斷證明書可證（重訴卷第39頁），經本院函詢
    植物人狀態是否影響餘命，長庚醫院函覆以「就臨床經驗而
    言，病人呈植物人狀態，可能會影響其健康，進而減少餘命
    ，惟查無植物人狀態平均餘命之統計資料」，此有長庚醫院
    110 年8 月9 日長庚院高字第1100850493號函【本院110 年
    度簡字第135 號卷（下稱簡字卷）第135 頁】；被告另聲請
    向衛生福利部（下稱衛福部）函調衛福部委託國家衛生研究
    院群體健康科學研究所辦理「身心障礙者提前老化及平均餘
    命基礎研究」期末成果報告之表二十二「2011年女性不同障
    礙類別年齡別之平均餘命及其與一般女性民眾平均餘命之差
    距（下稱系爭平均餘命差距表）」顯示，70至74歲女性植物
    人平均餘命差距-5.3年，有衛福部110 年9 月28日衛部照字
    第1100138035號函及函附系爭平均餘命差距表可參（簡字卷
    第149 至152 頁）；另參以台灣省醫師公會85年1 月10日台
    省醫一字第006 號函稱：『植物人由於免疫能力低弱，抵抗
    力較差，容易遭受感染，引生併發症，故穩定狀況比一般低
    ，生命自然比一般人容易處於危險狀態』，又中華民國神經
    學學會85年2 月6 日順會字第017 號函亦稱：『植物人之
    存活，依病人之生齡、植物人狀態之時間，及引起原因不同
    而各有差異…，如急性腦傷若呈植物人狀態，其預後較差，
    3 年後死亡率百分之82，5 年後之死亡率達百分之95』等語
    ，而被上訴人因本件車禍致腦部挫傷重度昏迷，已呈植物人
    狀態，復為原審所認定，則其餘命自較常人平均餘命為短，
    應毋庸疑。」，此為最高法院86年度台上字第784 號判決所
    闡釋綦詳。是以，依據上開醫學意見及統計資料可認，植物
    人因已喪失對於外界事物之反應能力，免疫能力較低，且因
    長期臥床，容易遭受感染引發併發症，穩定狀況較一般人低
    ，生命自然比一般人容易處於危險狀態，是女性植物人之平
    均餘命確實可能因健康受影響，使其平均餘命較一般正常女
    性為短，被告抗辯原告餘命低於平均餘命一事，尚非無憑，
    故本件不宜以原告主張之簡易生命表作為認定本件原告之餘
    命依據。關於本件原告餘命之認定依據，本院審酌系爭平均
    餘命差距表，既係就不同身心障礙情形、不同年齡所為與一
    般人平均餘命之差距，固然身心障礙者老化情形必然有個別
    差異存在，然依據卷內資料查無得以更加精確計算原告餘命
    狀態之相關證據，系爭平均餘命差距表既可相當反應身心障
    礙者老化情形之平均狀況，本件應得依系爭平均餘命差距表
    用以認定原告之餘命。
  據此，原告為34年4 月5 日出生，性別為女性，於108 年4
    月5 日為74歲足歲，依兩造所不爭執之108 年高雄市簡易生
    命表認定原告平均餘命為13年（重訴卷第447 至453 頁），
    原告係於系爭事故發生時之74歲時間成為植物人，觀諸系爭
    平均餘命差距表，於75歲至79歲間經被鑑定為植物人之平均
    餘命較一般女性民眾平均餘命短少5.3 年（簡字卷第152 頁
    ），尚可認定原告於系爭事故發生時起應尚有餘命7.7 年（
    計算式：13－5.3 ＝7.7 ），原告既因系爭事故受有系爭傷
    勢而成為植物人，即應自系爭事故之108 年7 月19日開始起
    算餘命7.7 年即7 年8 月又12日（按：108 年加計7 年為11
    5 年，隔年為116 年，116 年非閏年，故116 年之0.7 為25
    5.5 日，如以255 日計，116 年1 月至8 月共計243 日再加
    計12日即為255 日，故116 年之0.7 換算即為8 月又12日）
    ，是原告請求未來之各項費用，不論其起算日期為何，均僅
    能計算至116 年3 月30日止。至原告主張原告應非醫學定義
    之植物人，只是長年必須臥床等語（簡字卷第43頁），惟觀
    諸前揭長庚醫院診斷證明已明確記載原告呈植物人狀態，原
    告應已為植物人狀態，並非僅係長期臥床，原告此部分主張
    ，尚難採憑。
  ③看護費用之計算：
  本件看護費用計算期間應自系爭事故發生時108 年7 月19日
    起算至116 年3 月30日止，業如前述，兩造固不爭執於此期
    間有全日看護費用支出必要，惟爭執每月全日看護費用計算
    方式。本院審酌，損害賠償本旨乃在填補被害人所受實際損
    害，關於損害賠償之範圍，應以被害人實際所受損害為衡，
    據此，本件看護費用之計算，如原告已有實際支付看護費用
    且可提出相關證明，並經本院認定具支出必要性，本於填補
    實際損害之原則，即應以實際支付之費用計算；反之，如係
    原告實際支出看護費用但未保留相關收據，亦或依據民事訴
    訟法第246 條規定而預為請求之將來需支付之看護費用等無
    法具體計算證明數額之情形，依據前揭民事訴訟法第222 條
    第2 項規定，本院得審酌一切情狀，如以參考看護市場行情
    費用、原告曾經支出實際費用等情事，作為計算原告每月全
    日看護費用支出之依據。茲就原告實際受看護情形及合理費
    用計算方式，分述如下：
  經查，原告自108 年7 月19日至110 年4 月30日有實際支出
    全日看護費用，揆諸前揭說明，此段時間應以實際支出費用
    為計算依據，原告主張以每日2,200 元計算，即有為當。觀
    諸原告實際支出情形，原告於108 年7 月19日送往長庚醫院
    急診治療並入加護病房，入加護病房期間並無看護費用支出
    。原告於108 年8 月13日轉入長庚一般病房至同年月31日出
    院期間共計19日，每日聘僱1 名臺籍看護負責全日看護，共
    支出4 萬500 元【計算式：（2,000 ×18日）＋4,500 ＝40
    ,500】，此部分應認屬必要看護費用之範圍。
  又原告於108 年9 月1 日至109 年12月31日間返家照顧，原
    告固實際支出2 位外籍看護費用50萬1,747 元（按：原告先
    後聘請3 位外籍看護，前期由譯名「夏拉」與「卡瑟琳」外
    籍看護負責，後期由「卡瑟琳」與「憶詩」負責）及巧鈊居
    家長照機構（下稱巧鈊長照）護理機構照顧費用1 萬1,914
    元（按：此費用為原告子女聘請巧鈊長照所屬照服員到府服
    務費用），有原告提出之收據及薪資簽收表可證（重訴字卷
    第405 至445 頁，第455 至485 頁），惟本件有無同時聘請
    2 位看護及巧鈊照服員必要，經本院函詢外籍看護所屬策雄
    人力資源股份有限公司（下稱策雄人力公司）關於外籍看護
    工作時間，函覆略以：看護工之上班時間調配由雇主自行調
    整，工作時間依雇主需求公司不介入，外籍護工之三餐飲食
    及住宿費用由雇主自行負擔等語，有策雄人力公司答覆狀可
    參（簡字卷第111 頁），可見外籍看護工作時間本得由原告
    調配，是原告本可選擇服務時間為全日照顧，此亦與一般聘
    僱1 名外籍看護即可提供每月週一至週六全日照護服務常情
    相符，原告固以前詞主張2 位外籍看護係以輪班方式進行，
    然依據原告所提證據，尚查無有何同時聘請2 名外籍看護輪
    班，而無法由1 位看護提供全日照顧之情形，審酌一般常情
    ，本院認定1 名外籍看護應為原告於居家照顧期間內之合理
    需求人力；至巧鈊照服員費用部分，經本院函詢巧鈊長照機
    構為原告提供服務內容，函覆略以：此為長期照顧服務之半
    日喘息服務，照服員提供項目以身體服務為主，如協助沐浴
    、進食、翻身拍背等居家照顧服務，而非醫療照顧行為，有
    巧鈊長照機構110 年8 月31日巧鈊居服字第1100831 號函可
    參（簡字卷第85至101 頁），可見巧鈊照服員提供內容係屬
    身體照顧之喘息服務，與原告主張此部分支出屬不同看護費
    性質之醫療照護費用，並不相符，原告復未提出其他說明，
    則巧鈊照服員提供照顧內容與原告所聘外籍看護服務內容應
    屬相同，並無額外聘請巧鈊長照機構照服員之必要性，尚非
    必要之費用。是以，原告於108 年9 月1 日至109 年12月31
    日共計1 年3 月30日居家照顧期間，所需支出之看護費用以
    1 位外籍看護費用為適當，查原告所聘1 位外籍移工薪水組
    成為基本薪資1 萬7,000 元加計每日567 元計算之加班費，
    故外籍看護工每月支領34天薪資（因每月有4 天休假未休）
    ，共計1 萬9,278 元（計算式：567 ×34＝19,278），原告
    另需負擔外籍看護健保費1,176 元及就業安定費2,000 元，
    此有上揭收據及策雄人力公司答覆狀可參，固因健保費用浮
    動存在些微差距，然原告每月僱用外籍看護費用平均約為2
    萬2,454 元，又原告聘用外國移工除需支付基本工資、每月
    伙食費、健保費、就業安定費、加班費外，尚需支付看護工
    回程機票等，且定期每2 或3 年需更換外國移工一次，重新
    申請另要支出申請費等一切情況，經攤平認原告每月支出外
    籍看護費用應為2 萬5,000 元。準此，原告就此部分得請求
    被告賠償之看護費為40萬元（計算式：25,000×16個月＝
    400,000 ）。
  原告於110 年1 月23日至同年4 月31日轉至聖惠護理之家，
    共支出11萬1,550 元（計算式：12,500＋33,700＋32,850＋
    32,500＝111,550 ），有原告提出收據為證（重訴卷第531
    至537 頁）。又原告主張聖惠護理之家為按月收費，原告自
    110 年5 月後迄今，仍接受聖惠護理之家照顧，預計至110
    年12月底即返家照顧，原告雖未能提出110 年5 月至同年10
    月收據，然原告於今年即110 年甫入住聖惠護理之家，衡情
    多不會於短時間變動看護方式，原告主張110 年5 月至12月
    於聖惠護理之家接受照顧一事，尚屬可信。是依據110 年1
    月至4 月間聖惠護理之家開立收據顯示，每月費用為固定月
    費2 萬4,000 元加計每月8,500 元至9,000 元不等之耗材費
    用，故每月應付費用為3 萬2,500 元至3 萬3,500 元不等費
    用，有該等收據可考，是原告於110 年5 月至同年12月底之
    費用，以上揭費用平均費用約為每月3 萬3,000 元計算，加
    計原告提出收據部分，原告於110 年整年度合理看護費用應
    為37萬5,550 元【計算式：111,550 ＋（33,000×8 個月＝
    264,000 ）＝375,550 】。至被告抗辯原告僅係預計而非實
    際由聖惠護理之家進行全日看護云云，惟被告僅泛稱上情，
    並未提出任何證據證明原告有採取其他低於聖惠護理之家支
    出費用之照護方式，況關於看護方式之選擇，於必要範圍內
    ，原告本有權利選擇之權利，原告既已自陳其看護方式之規
    劃，在被告未提出相關反證情況下，本應尊重原告選擇及規
    劃，被告此部分所辯，尚難採認。又原告固主張尚有親屬照
    顧等部分，惟前揭無論以聘請外籍看護亦或護理之家之看護
    費用計算，均係以全日看護方式為計，原告既已受他人全日
    看護照顧，則原告家人縱使仍有提供一定照顧，惟此照顧應
    多屬輔助性質本難評價為看護行為計算費用，故原告家人提
    供照顧行為即不予評價為看護費用列入計算，併此敘明。
  111 年1 月1 日以後部分：
    自111 年1 月1 日至116 年3 月30日止共計5 年5 月29日看
    護費用，原告雖主張以每日2,200 元做為計算看護費用之依
    據，然而原告因系爭傷勢呈植物人狀態，而有終身、長期全
    日看護之必要，自不宜再以按日計酬、收費較高之短期看護
    計算看護費用。況且以一般家庭之經濟水平，多無法負擔按
    日計酬之短期看護，而是以選擇入住護理之家或聘請家庭照
    顧工或外籍看護為常情。是以，本院審酌目前社會經濟情形
    及一般全日看護費用、原告曾經實際支出看護費用額度及未
    來可能費用調整等情事，認每月看護費用前揭聖惠護理之家
    平均費用3 萬3,000 元加計耗材等可能費用調整額度後，以
    每月4 萬元計算，為本件請求看護費用之必要範圍。基此，
    自111 年1 月1 日起，原告餘命尚有5 年5 月29日，原告於
    此期間請求之看護費用為233 萬5,553 元【依霍夫曼式計算
    法扣除中間利息（首期給付不扣除中間利息）核計其金額為
    新臺幣2,335,553 元，計算方式為：40,000×57.00000000
    +( 40,000 ×0.00000000) ×( 58.00000000-00.00000000)
    =2,335,553.0000000000 。其中57.00000000 為月別單利(
    5/12) % 第65月霍夫曼累計係數，58.00000000 為月別單利
     ( 5/12) %第66月霍夫曼累計係數，0.00000000為未滿一月
    部分折算月數之比例( 29/30=0.00000000) 。採四捨五入，
    元以下進位】。
  總計，原告得請求之看護費，為108 年8 月13日至108 年8
    月31日住院期間看護費用4 萬500 元，加上108 年9 月1 日
    至109 年12月31日外籍看護費用40萬元，加上110 年1 月1
    日起至12月31日止全年聖惠護理之家費用37萬5,550 元，加
    上111 年1 月1 日以後之看護費損失233 萬5,553 元，合計
    共315 萬1,603 元。
  ⑶精神慰撫金432 萬4,107 元：
    按精神慰撫金之多寡，應斟酌雙方之身份、地位、資力與加
    害之程度及其他各種情形核定相當之數額。其金額是否相當
    ，自應依實際加害情形與被害人所受之痛苦及雙方之身份、
    地位、經濟狀況等關係決定之。查原告因系爭事故受有系爭
    傷勢並呈植物人狀態，精神自受有相當痛苦，原告請求精神
    慰撫金，當屬有據。審酌兩造所得及財產狀況（見重訴卷末
    證物袋），及兩造所陳明：原告未就學，識字，無收入；被
    告國小畢業，從事資源回收，月收入3,000 元等情（重訴卷
    第230 頁、第256 頁），暨原告因系爭事故受傷嚴重，已為
    植物人狀態難期恢復，其無意識而無法感知人生，苦楚不言
    可喻，亦造成原告餘命低於平均餘命，暨考量兩造身份、地
    位、經濟狀況、被告之過失情節及原告所受身體及精神上痛
    苦程度等一切情狀，認原告請求之精神慰撫金以230 萬元為
    適當，逾此範圍，則不予准許。
  ⑷綜上所述，原告得請求被告賠償金額共計554 萬7,447 元（
    計算式：45,589元＋24,500元＋17,740元＋8,015 元＋3,15
    1,603 ＋2,300,000 ＝5,547,447 ）。
  ㈡原告就本件事故是否與有過失？如有，過失比例為何？
  ⒈按損害之發生或擴大，被害人與有過失者，法院得減輕賠償
    金額或免除之，民法第217 條第1 項定有明文。所謂被害人
    與有過失，係指被害人苟能盡善良管理人之注意，即得避免
    其損害之發生或擴大，乃竟不注意，致有損害發生或擴大之
    情形而言。倘被害人於事故之發生或損害之擴大，有怠於適
    當之注意，或避免損害及減少損害應盡之方法，而有過失者
    ，由加害人負全部賠償責任，未免失諸過苛，因賦與法院得
    減輕其賠償金額或免除之職權。又按行人在道路上有下列情
    形之一者，處300 元罰鍰：一、不依標誌、標線、號誌之指
    示或警察指揮。道路交通管理處罰條例第78條第1 項第1 款
    定有明文。
  ⒉經查，本件被告固有未暫停讓行人先行通過之過失，然兩造
    不爭執亦不爭執原告同有未依號誌闖紅燈沿行人穿越道步行
    之過失。惟就過失責任比例，原告主張其至多負擔3 成過失
    ，被告抗辯原告應負擔至少7 成過失。經查，依據路口監視
    器畫面顯示：
    事故地點：高雄市鳳山區中山東路與瑞興路口
 1、第0 至2 秒時：畫面開始，高雄市○○區○○○路○○○號
    誌為綠燈，原告沿路口東側行人穿越道線由南往北穿越中山
    東路。
 2、第3 至4 秒時：有一輛紅色小客車沿中山東路快車道西向東
    行駛，行至中山東路與瑞興路口處，該號誌為綠燈。
 3、第5 至6 秒時：第5 秒紅色小客車煞車燈亮起，紅色小客車
    持續前行，紅色小客車左前車頭與原告發生碰撞，原告於空
    中翻滾一圈後倒地，此時中山東路西向東號誌仍為黃燈。
    此有本院勘驗筆錄在卷可參（重訴卷第535 頁）。是以，依
    路口監視器勘驗結果，原告於起步後5 秒，被告行駛方向即
    高雄市○○區○○○路○○○號誌即從綠燈轉為黃燈，此時
    原告離路口並不遠，可見原告起步未久，足見於原告起步至
    人行穿越道時，中山東路西向東號誌應已為綠燈，才會在原
    告起步5 秒後轉為綠燈，是原告起步時其所應遵循之號誌燈
    應已為紅燈，原告卻仍闖越紅燈行走，然而原告固有見紅燈
    號誌仍行走之過失，但原告始終行走在人行穿越道，往來駕
    駛應有機會注意；而就被告部分，觀諸系爭事故發生當下，
    被告行進方向即高雄市鳳山區中山東路西向東方向，被告附
    近別無其他車輛行經，被告視野應屬空曠，固然原告未依號
    誌指示闖越紅燈通行，然被告應有能力注意注意到闖越紅燈
    行走在人行道之原告，何況原告係行走於人行穿越道，被告
    行經人行穿越道時本應稍加注意有無行人通過，被告卻未予
    注意，於碰撞前1 秒方為煞車動作，煞車不及肇致系爭事故
    。是以，就肇責比例，被告應為本件過失主因，然衡以駕駛
    人於行駛途中需同時注意行駛路線、行駛速度、前方狀況等
    各方因素，然人之注意力本無法就所有面向均投入相同強度
    之注意力，對於依常理認定不至有應迴避事物發生之部分，
    多會降低注意力，本件被告固因過度降低注意力以致未及注
    意闖紅燈行走之原告，然此尚難過份苛責於被告。是以，本
    院綜合審酌上情，兩造就系爭事故及損害之發生，原告應負
    擔30％、被告應負擔70％之責任。是以，原告得行使之損害
    賠償請求權經過失相抵後，應為388 萬3,213 元（計算式：
    5,547,447 ×70％＝3,883,213 ，元以下四捨五入），逾此
    金額之請求，尚屬無據。
  ㈢按保險人依強制汽車責任保險法規定所為之保險給付，視為
    被保險人損害賠償金額之一部分；被保險人受賠償請求時，
    得扣除之，強制汽車責任保險法第32條定有明文。經查，原
    告已領取汽車強制責任保險理賠之保險金205 萬1,975 元，
    為兩造所不爭執（兩造不爭執事項㈤），故原告所得請求被
    告賠償之金額於扣除已領取之上開強制汽車責任險理賠保險
    金額後應為1,83萬1,238 元（計算式：3,883,213 元－2,05
    1,975 元＝1,831,238 元）。
  ㈣末按給付有確定期限者，債務人自期限屆滿時起，負遲延責
    任；給付無確定期限者，債務人於債權人得請求給付時，經
    其催告而未為給付，自受催告時起，負遲延責任；其經債權
    人起訴而送達訴狀，或依督促程序送達支付命令，或為其他
    相類之行為者，與催告有同一之效力；遲延之債務，以支付
    金錢為標的者，債權人得請求依法定利率計算之遲延利息，
    民法第229 條第1 、2 項、第233 條第1 項分別規定甚明。
    本件原告請求應給付被告應給付183 萬1,238 元，核屬無確
    定之給付期限，原告寄送之刑事附帶民事訴訟狀繕本係於10
    9 年6 月3 日送達被告（見109 年度審交附民卷字第19頁送
    達證書回證），則原告僅請求自110 年1 月21日起至清償日
    止，加給依週年利率5 ％計算之遲延利息，要屬有據，自應
    准許。
六、綜上所述，原告依據民法第184 條第1 項前段、第193 條及
    第195 第1 項規定，請求被告給付183 萬1,238 元，及自11
    0 年1 月21日起至清償日止，按週年利率5 ％計算之利息，
    應予准許。逾此範圍之請求，則屬無據，應予駁回。
七、本件原告勝訴部分係依民事訴訟法第427 條適用簡易程序所
    為被告敗訴之判決，依同法第389 條第1 項第3 款規定，應
    依職權宣告假執行，又被告陳明願供擔保請准宣告假執行及
    免為假執行，經核並無不合，爰酌定相當之擔保金額准許之
    。至於原告敗訴經駁回部分，其假執行之聲請失所附麗，應
    予駁回。
八、本件判決基礎已臻明確，兩造其餘攻防方法及訴訟資料經本
    院斟酌後，核與判決結果不生影響，故不另一一論述，併此
    敘明。
九、本件係刑事附帶民事訴訟，而由本院刑事庭移送民事庭者，
    依刑事訴訟法第504條第2項之規定，免納裁判費，且至本件
    言詞辯論終結時，亦未發生其他訴訟費用，故無從確定訴訟
    費用之數額。惟依法仍應依民事訴訟法87條第1 項、第79條
    規定，諭知訴訟費用負擔比例，以備將來如有訴訟費用發生
    時，得以確定其數額，併予敘明。
中    華    民    國   110    年    11    月    5     日
                  民事第三庭  法  官  林家伃
以上正本係照原本作成。
如對本判決上訴，須於判決送達後20日內向本院提出上訴狀。如
委任律師提起上訴者，應一併繳納上訴審裁判費。
中    華    民    國   110    年    11    月    8     日
                              書記官  陳郁惠